【裁判字號】    99,交抗,2246
【裁判日期】    991230
【裁判案由】    違反道路交通管理處罰條例
【裁判全文】
臺灣高等法院交通事件裁定            99年度交抗字第2246號
抗 告 人即
受 處分 人  何政憲
上列抗告人因違反道路交通管理處罰條例案件，不服臺灣宜蘭地
方法院，中華民國99年11月29日所為裁定（99年度交聲字第265
號），提起抗告，本院裁定如下：
    主  文
抗告駁回。
    理  由
一、抗告意旨略以：警察搜索抗告人，並未經抗告人自願性同意
    ，且憲法第8條亦未授權警方得不顧時、地、對象任意臨檢
    、盤查之權力。又警方查獲抗告人當時有下大雨，且在晚上
    ，依正常人都會覺得視線不佳，何況是近視者？其辨識難認
    準確，如警員說抗告人之妻於案發時抱著小孩，惟小孩當時
    是坐在安全座椅上。另抗告人從事汽車修護多年，常目睹酒
    駕意外，也常提醒客戶不要酒駕，抗告人自然以身作則，而
    無飲酒開車之理。另警員所繪路線圖亦有誤。請本院撤銷原
    裁定，更為適當之裁定云云。
二、按汽車駕駛人拒絕接受酒精濃度測試之檢定者，處新臺幣（
    下同）6萬元罰鍰，並當場移置保管該汽車及吊銷該駕駛執
    照，道路交通管理處罰條例第35條第4項前段定有明文。又
    汽車駕駛人，曾依同條例第35條第4項前段規定吊銷駕駛執
    照者，3年內不得考領駕駛執照，道路交通管理處罰條例第
    67條第2項前段亦有規定。
三、經查：
  (一)按抗告人即受處分人何政憲於99年8月7日下午11時許，駕駛
    車牌號碼IQ-0963號自用小客車，行經宜蘭縣五結鄉○○村
    ○○路時，經宜蘭縣政府警察局執勤員警認有「酒後駕駛自
    用小客車，拒絕酒測」之違規事實，而掣單舉發，嗣抗告人
    提出申訴，經交通部公路總局臺北區監理所宜蘭監理站（下
    稱原處分機關）依道路交通管理處罰條例第35條第4項、第
    67條等規定，裁處罰鍰6萬元，並吊銷其駕駛執照，3年內不
    得考領駕駛執照等情，此有酒精濃度測試單收執聯、宜蘭縣
    警察局99年8月7日宜警交字第Q0000000 0號舉發違反道路交
    通管理事件通知單、交通部公路總局臺北區監理所宜蘭監理
    站99年9月30日宜監字第裁43-Q0000000 0號違反道路交通管
    理事件裁決書各1件附卷可參（見原審卷第4-6頁、第9頁）
    。
  (二)又於99年8月7日晚上11時許，警察於宜蘭縣五結鄉○○村○
    ○路查獲抗告人前，抗告人已有飲酒之行為等情，業據抗告
    人於原審審理時所自承（見原審卷第19頁），且抗告人於上
    揭時地拒絕酒測，並拒絕於收受通知聯者簽章欄處簽名一事
    ，亦經原審當庭勘驗99年8月7日錄影光碟屬實，此有原審99
    年11月17日勘驗筆錄在卷可稽（見原審卷第20頁），另本案
    查獲員警劉惠龍及師本豫於99年8月7日晚上10點執行巡邏勤
    務時，在濱海路上發現車牌號碼IQ-0963號自用小客車行駛
    搖晃不定，因而尾隨該車。跟到利澤路工廠門口時，將該車
    攔下。該車停下後，本案查獲員警看到駕駛座之人跨坐到副
    駕駛座，且從副駕駛座下車，下車者即為抗告人等情，業經
    證人劉惠龍於原審審理時證述綦詳（見原審卷第21頁），核
    與原審當庭勘驗採證光碟結果，播放時間18：02起，舉發違
    規之員警表示因為在濱海路看到車號IQ-0963號自用小客車
    搖晃不定，故開車跟在該車後面，而異議人在將車輛煞停後
    ，立即跳到副駕駛座下車，異議人之妻及小孩則坐在後座等
    語相符，衡以證人為執勤警員，僅係於執行勤務適時發現抗
    告人有上開情形而逕行舉發，其與抗告人素不相識，復無怨
    隙，應無甘冒觸犯偽證之罪責，故意構詞誣陷抗告人之必要
    ，且抗告人雖指稱案發當時係其妻開車，惟經原審當庭勘驗
    ，警員於光碟播放時間4：18起詢問抗告人之妻，其未就車
    子是否係其駕駛一事表示承認或否認，僅表示其肚子很痛；
    警員復於播放時間15：l0起詢問時，抗告人之妻則沈默不語
    ，亦未點頭或搖頭等語（見原審卷第20頁）。由此觀之，倘
    上開自小客車於案發時確由抗告人之妻駕駛，衡情，於警員
    質疑抗告人涉嫌酒後駕駛該車時，抗告人之妻理當立即向員
    警澄清該車係其駕駛一事，反而於員警詢問時表示沈默，並
    未明示該自小客車是否由其駕駛，此顯有違常情，足認抗告
    人之辯詞應係事後卸責之詞，難認可採。是抗告人於上揭時
    地，確有「汽車駕駛人拒絕接受酒精濃度測試檢定」之違規
    事實，堪以認定，原審因而駁回抗告人之聲明異議，經核並
    無違誤。
  (三)抗告意旨以警察時搜索並未經抗告人自願性同意，且不顧時
    、地、對象任意臨檢，其行為難認合法。又查獲警員既有近
    視，而查獲時係下雨之夜間，其辨識難認清晰。另抗告人常
    目睹酒駕意外，也常提醒他人不要酒駕，抗告人自無飲酒開
    車之理云云，惟按警察對於已發生危害或依客觀合理判斷易
    生危害之交通工具，得予以攔停並採行下列措施：(3)要求駕
    駛人接受酒精濃度測試之檢定；警察因前項交通工具之駕駛
    人或乘客有異常舉動而合理懷疑其將有危害行為時，得強制
    其離車，警察職權行使法第8條第1項定有明文。則本案查獲
    伊始，係因值勤員警於濱海路上發現車牌號碼IQ-0963號自
    用小客車行駛搖晃不定，而有一定客觀事實足以懷疑抗告人
    涉有酒後駕車之違規行為，乃進而查獲本件違規事實，其行
    使職權並非出於恣意，抗告人以警察行使職權違法云云，難
    認有據，又本案查獲員警劉惠龍矯正過後視力1.0，於查獲
    當時有戴眼鏡乙節，業經證人劉惠龍於原審審理時證述明確
    ，足見本案查獲員警查獲時，其目視能力尚屬正常，且本院
    綜合上開蒐證錄影光碟、原審勘驗筆錄、抗告人之妻於本案
    查獲時之反應等情，認定抗告人確有「汽車駕駛人拒絕接受
    酒精濃度測試檢定」之違規事實，業如前述，抗告人以此指
    摘證人辨識有誤，亦嫌無據。至抗告人平日素行，核與抗告
    人於案發時有無上開違規行為無涉，亦不足以動搖抗告人確
    有本件違規事實之認定，附此敘明。綜上，抗告人猶執前詞
    提起本件抗告，為無理由，應予以駁回。
四、據上論結，道路交通事件處理辦法第25條，刑事訴訟法第41
    2條，裁定如主文。
中    華    民    國    99    年    12    月    30    日
                  刑事第十庭  審判長法  官  宋  祺
                                    法  官  高玉舜
                                    法  官  陳明珠
以上正本證明與原本無異。
不得再抗告。
                                    書記官  胡勤義
中    華    民    國   100    年    1     月    3     日

司法院資訊處製作；財團法人民間司法改革基金會備份。
